【裁判字號】    99,簡上,532
【裁判日期】    991130
【裁判案由】    違反電信法等
【裁判全文】
臺灣高雄地方法院刑事判決             99年度簡上字第532號
上  訴  人  臺灣高雄地方法院檢察署檢察官
被      告  黃傳朋
上列上訴人因被告違反電信法等案件，不服本院中華民國99年9
月14日99年度審簡字第2850號第一審簡易判決（聲請簡易判決處
刑案號：99年度偵字第7235號），提起上訴，本院管轄第二審之
合議庭判決如下：
    主  文
原判決關於違反電信法部分及其刑之宣告、緩刑宣告暨緩刑所附
負擔、緩刑期間付保護管束部分均撤銷。
黃傳朋意圖為自己不法之利益，以無線方式，盜用他人電信設備
通信，處有期徒刑貳月，如易科罰金，以新臺幣壹仟元折算壹日
。緩刑貳年，並應向臺灣高雄地方法院檢察署指定之政府機關、
行政法人、社區或其他符合公益目的之機構或團體提供陸拾小時
之義務勞務，緩刑期間付保護管束。
    事  實
一、黃傳朋於民國98年8 月間某日某時許，在高雄市○○區○○
    街143 號3 樓至4 樓之樓梯間，拾獲洪雨辰所有之行動電話
    門號0000000000號SIM 卡1 張，明知上開SIM 卡為遺失物，
    竟意圖為自己不法之所有，予以侵占入己（所犯侵占遺失物
    部分經原審判處罪刑，未經上訴而確定），復意圖為自己不
    法之利益，將前開SIM 卡插入自己所有之行動電話內，自98
    年9 月間某日起至同年10月30日止，接續以無線通話之方式
    ，盜用前開SIM 卡對外通信，使遠傳電信股份有限公司誤認
    係行動電話門號合法持有人洪雨辰親自或授權使用且承諾依
    約付費，陷於錯誤而提供電信通訊服務，黃傳朋因而詐得通
    訊暨免納通信費用之不法利益共計新臺幣（下同）7093元（
    原聲請簡易判決處刑書誤載為8955元，業經公訴人當庭更正
    ），嗣經洪雨辰接獲帳單發覺有異，而報警循線查獲上情。
二、案經高雄市政府警察局三民第二分局報告臺灣高雄地方法院
    檢察署檢察官偵查後聲請簡易判決處刑。
    理  由
壹、證據能力部分：
    按被告以外之人於審判外之言詞或書面陳述，除法律有規定
    者外，不得作為證據，刑事訴訟法第159 條第1 項定有明文
    ；另按被告以外之人於審判外之陳述，雖不符前四條之規定
    ，而經當事人於審判程序同意作為證據，法院審酌該言詞陳
    述或書面陳述作成時之情況，認為適當者，亦得為證據；當
    事人、代理人或辯護人於法院調查證據時，知有第159 條第
    1 項不得為證據之情形，而未於言詞辯論終結前聲明異議者
    ，視為有前項之同意，同法第159 條之5 規定甚明。本判決
    所引用之證據資料屬於被告以外之人於審判外之言詞、書面
    陳述者，均經本院於調查證據時逐一提示並告以要旨，檢察
    官、被告皆未於言詞辯論終結前聲明異議，本院審酌上開證
    據作成時之情況，並無不當取供或違反自由意志而陳述等情
    形，且與本案待證事實具有關聯性，認為以之作為本案之證
    據屬適當，依上開法條規定，均具證據能力，核先敘明。
貳、實體部分：
一、上開以無線方式盜用他人電信設備通信之事實，業據被告黃
    傳朋迭於警詢、偵查、本院審理中皆坦承不諱，核與證人即
    被害人洪雨辰於警詢之證述相符（見警卷第5 至7 頁），並
    有0000000000號行動電話門號自98年9 月5 日起至同年10月
    30 日 止之通話明細8 紙、扣押筆錄、扣押物品目錄表、贓
    物認領保管單各1 份、照片2 張在卷可資佐證（見警卷第8
    至13、14至16、17至21頁反面、第22頁），足認被告之自白
    與事實相符，洵堪採為論罪科刑之依據，故本案事證明確，
    被告犯行堪以認定。
二、按電信法第56條第1 項規定所謂「盜用他人電信設備通信」
    ，不以盜拷他人行動電話之序號、內碼等資料於自己之手機
    內為盜用之唯一方式，其他諸如：利用他人住宅內之有線電
    話，盜打他人電話為通信行為，或在住宅外之電話接線箱內
    盜接，或意圖為自己不法之所有，竊取他人之行動電話手機
    ，進而為盜打通信行為，或僅以使用竊盜之意思，擅取他人
    之行動電話手機為盜打通信之行為，不一而足，皆成立本罪
    。又電信法第56條第1 項之罪，以意圖為自己或第三人不法
    之利益，使用有線、無線或其他電磁方式，盜接或盜用他人
    電信設備通信者為要件。本罪之處罰詐得免繳電信通信費用
    之不法利益規定，乃刑法詐欺得利罪之特別法，依特別法優
    於普通法之原則，毋庸再論以詐欺得利罪（最高法院88年1
    月19日88年度第1 次刑事庭會議決議意旨參照）。是被告盜
    用被害人洪雨辰之行動電話門號通信，核其所為，係犯電信
    法第56條第1 項之盜用他人電信設備通信罪。被告自98年9
    月5 日起至同年10月30日止，先後多次盜用他人電信設備通
    信犯行，係於密切接近之時、地實施，侵害同一法益，各行
    為之獨立性極為薄弱，主觀上亦係出於同一盜用他人電信設
    備通信之犯意，依一般社會健全觀念，應視為數個舉動之接
    續施行，合為包括之一行為予以評價為當，故應論以接續犯
    而以一罪論。
三、原審就被告違反電信法部分，認罪證明確，予以論罪科刑，
    固非無見。惟按意圖為自己或第三人不法之利益，以有線、
    無線或其他電磁方式，盜接或盜用他人電信設備通信者，處
    5 年以下有期徒刑，得併科新臺幣150 萬元以下罰金，電信
    法第56條第1 項定有明文，是本罪之法定刑為5 年以下有期
    徒刑，並無拘役刑，原判決就此部分量處拘役30日，即有判
    決適用法則不當之違誤，檢察官上訴意旨執此指摘原判決量
    刑失當，為有理由，應由本院將原判決關於此部分連同該部
    分緩刑暨所附負擔、緩刑期間付保護管束之宣告均予撤銷改
    判。爰審酌被告為貪圖免繳話費之利益，盜撥他人電信設備
    通信，所為確屬不該，惟念其自查獲之初即坦承犯行，並於
    偵查中將盜撥之話費繳清，有遠傳電信費用繳款單客戶收執
    聯影本2 紙在卷可稽（偵卷第10至11頁），犯後態度尚可，
    兼衡其盜用他人電信設備通信之期間、次數、所獲不法利益
    數額等一切情狀，量處如主文所示之刑，並諭知易科罰金之
    折算標準。末查被告前未曾因故意犯罪受有期徒刑以上刑之
    宣告，有臺灣高等法院被告前案紀錄表1 份附卷可憑，其因
    一時失慮，致罹刑章，犯後已坦承犯行，並繳清盜打之電信
    費用如前述，頗具悔意，諒其經此偵、審程序及刑之宣告，
    應知所警惕，而無再犯之虞，故認對其宣告之刑以暫不執行
    為適當，爰依刑法第74條第1 項第1 款之規定，併予宣告緩
    刑2 年，以啟自新。復考量被告上開犯罪情節，認除前揭緩
    刑宣告外，另有賦予其一定負擔之必要，故認被告應向臺灣
    高雄地方法院檢察署指定之政府機關、行政法人、社區或其
    他符合公益目的之機構或團體，提供一定時數之義務勞務（
    詳下述）。
四、關於被告提供義務勞務之附負擔緩刑部分：
    被告所犯侵占遺失物部分，因未經上訴而為原審判決確定，
    有該判決書、送達證書、檢察官上訴書在卷可按（見原審卷
    第7 至9 頁背面、15頁、簡上卷第4 頁），然原判決就被告
    所犯侵占遺失物及違反電信法部分，乃諭知「均緩刑2 年，
    並應向臺灣高雄地方法院檢察署指定之政府機關、行政法人
    、社區或其他符合公益目的之機構或團體提供60小時之義務
    勞務，緩刑期間付保護管束」，未敘明各罪所應履行之義務
    勞務時數為何，本院自無從將原判決所定義務勞務時數分割
    而逕行認定。惟考量原判決就上開2 罪宣告緩刑所諭知之義
    務勞務總時數為60小時，本院亦認就被告所犯上開2 罪宣告
    緩刑時，令其負擔總時數達60小時之義務勞務為適當，復本
    諸「事證不明時，為有利於被告認定」之原則，茲依刑法第
    74條第2 項第5 款規定，就被告本案違反電信法部分，與業
    經原審判決確定之侵占遺失物部分，宣告被告應向臺灣高雄
    地方法院檢察署指定之政府機關、行政法人、社區或其他符
    合公益目的之機構或團體，提供60小時之義務勞務。併依同
    法第93條第1 項第2 款規定，諭知被告於緩刑期間內應付保
    護管束。
據上論斷，應依刑事訴訟法第455 條之1 第1 項、第3 項、第36
9 條第1 前段、第364 條、第299 條第1 項前段，電信法第56條
第1 項，刑法第11條前段、第41條第1 項前段、第74條第1 項第
1 款、第74條第2 項第5 款、第93條第1 項第2 款，判決如主文
。
本案經檢察官張媛舒到庭執行職務
中    華    民    國    99    年    11    月    30    日
                  刑事第十三庭審判長法  官  黃蕙芳
                                    法  官  楊智守
                                    法  官  陳筱雯
以上正本證明與原本無異。
不得上訴。
中    華    民    國    99    年    11    月    30    日
                                    書記官  陳建琪
附錄本案論罪科刑法條：
電信法第56條第1 項
意圖為自己或第三人不法之利益，以有線、無線或其他電磁方式
，盜接或盜用他人電信設備通信者，處 5 年以下有期徒刑，得
併科新台幣 150 萬元以下罰金。

司法院資訊處製作；財團法人民間司法改革基金會備份。
